臺灣高等法院臺中分院刑事判決　　　 96年度交上易字第853號
上　訴　人
即　被　告　丁○○
選任辯護人　吳中和　律師
上列上訴人因過失重傷害案件，不服臺灣彰化地方法院95年度交
易字第120號中華民國96年3月21日第一審判決（起訴案號：臺灣
彰化地方法院檢察署95年度調偵字第103 號），提起上訴，本院
判決如下：
    主  文
原判決撤銷。
丁○○因過失傷害人致重傷，處有期徒刑肆月，如易科罰金，以
銀元佰元即新臺幣玖佰元折算壹日。
    事  實
一、丁○○於民國94年12月27日18時55分許，本應注意臨時停車
    時，應依車輛順行方向緊靠道路右側，以避免造成道路交通
    往來發生肇事危險，且依當時之情形亦非不能注意，其竟疏
    未注意，僅因受人之託欲卸貨竟貿然將其所駕駛之車牌號碼
    PX-0179號自小客車逆向臨時停在彰化縣員林鎮○○路378號
    前，且車身超過一半以上跨占至員南路之一般車道上（右前
    車輪距離道路邊線0.8公尺，左前車輪距離道路邊線0.5公尺
    ）。適有由丙○○（公共危險部分，另由臺灣彰化地方法院
    檢察署檢察官為職權不起訴處分）酒醉駕駛車牌號碼PQ-059
    5 號自小貨車，沿彰化縣員林鎮○○路由東向西方向行駛至
    該地點，因酒後精神不佳、反應力慢，未能注意車前狀況，
    致其所駕駛之自小貨車右前車頭撞擊丁○○所停放該處之自
    小客車右前車頭而肇事，丙○○因此受有頭部外傷合併挫傷
    性腦內出血、右側硬腦膜下血腫及腦腫脹等傷害，經送醫進
    行開顱手術及後續治療後，至今其認知及四肢功能嚴重受損
    ，無法回答任何問題及自行翻身坐起，需藉鼻胃管灌食，且
    須24小時專人照護，神經功能障礙為永久喪失，極難復原而
    達重傷害程度。事故發生後經丁○○之友人報警處理，丁○
    ○則留在該處等待員警到場，於員警未發覺何人為肇事者時
    ，向員警承認為肇事人，並主動接受審判。
二、案經丙○○之妻乙○○訴由彰化縣警察局員林分局報告臺灣
    彰化地方法院檢察署檢察官偵查起訴。
    理  由
一、訊據上訴人即被告丁○○對於上揭時、地違規停車而肇事致
    被害人丙○○受有前揭重傷害之事實供認不諱，復有道路交
    通事故調查報告表（一）（二）、彰化縣警察局舉發違反道
    路交通管理事件通知單影本、道路交通事故現場圖各一紙及
    車禍現場照片十二張、錄影監視畫面翻拍照片六張附卷可稽
    ；及童綜合醫院一般診斷書二紙、行政院衛生署彰化醫院96
    年2月13日彰醫病字第0960000844 號函文暨所附認定已達重
    傷程度資料一份附卷可稽；並經證人即前往處理車禍之員警
    陳柏宏於本院審理時到庭證述：依據現場監視器翻拍照片顯
    示，車禍發生前被告是逆向臨停在三七八號前，被告車左前
    、左後輪是在白色邊線左側，右前、右後輪是在逆向的道路
    上， 肇事前被告車輛之車身右前車輪距離道路邊線0.8公尺
    ，左前車輪距離道路邊線0.5 公尺等語在卷。按臨時停車時
    ，應依車輛順行方向緊靠道路右側，道路交通安全規則第11
    1條第2項前段定有明文。被告為領有汽車駕照之汽車駕駛人
    ，駕車自亦應注意此項道路交通安全規定。而參照卷附之道
    路交通事故調查報告表（一）所示，當時該處之情況為天候
    晴朗，夜間自然光線，路面乾燥、無缺陷、無障礙物等情況
    ，均無不能注意之情事，竟違反上開交通規則，恣意將其自
    小客車逆向臨時停車在彰化縣員林鎮○○路378 號前，且車
    身超過一半以上跨占至員南路之一般車道上（右前車輪距離
    道路邊線0.8公尺，左前車輪距離道路邊線0.5公尺），導致
    本件車禍之發生，足認被告有過失至明。次按，飲用酒類後
    其吐氣所含酒精濃度超過每公升0.25毫克以上者，不得駕車
    ，及汽車行駛時，駕駛人應注意車前狀況及兩車併行之間隔
    ，並隨時採取必要之安全措施， 道路交通安全規則第114條
    第2款及第94條第3項分別定有明文。查，被害人丙○○酒後
    駕車肇事，經警據報前往處理並至彰化員生醫院對丙○○進
    行抽血檢驗酒精濃度，測得血液檢驗酒精濃度高達264.8MG/
    DL，換算呼氣酒精濃度高達每公升1.32毫克，亦有道路交通
    事故當事人酒精測定紀錄表一紙在卷可查；被害人丙○○酒
    後騎車，又未注意車前狀況，其就本件車禍之發生亦與有過
    失。本件被害人就本件車禍雖亦同有上揭過失，然查被告之
    過失與被害人之過失併合而為危害發生之原因時，仍不得阻
    其過失責任，最高法院23年上字第5223號判例意旨可資參照
    ，是被告過失之責仍無可辭。而被害人因本件車禍而受有頭
    部外傷合併挫傷性腦內出血、右側硬腦膜下血腫及腦腫脹等
    傷害，經送醫進行開顱手術及後續治療後，至今其認知及四
    肢功能嚴重受損，無法回答任何問題及自行翻身坐起，需藉
    鼻胃管灌食，且須24小時專人照護，神經功能障礙為永久喪
    失，極難復原而達重傷害程度，被告丁○○自應負過失責任
    ；且被告丁○○之過失行為與被害人之前揭重傷害間，具有
    相當因果關係。本件事證明確，被告上開犯行洵堪認定，自
    應依法論科。
二、查我國刑法業以中華民國九十四年二月二日總統華總一義字
    第09400014901號令修正公布第1～3、5、10、11、15、16、
    19、25～27、第四章章名、28～31、33～38、40～42、46、
    47、49、51、55、57～59、61～65、67、68、74～80、83～
    90、91-1、93、96、98、99、157、182、220、2 22、225、
    229-1、231、231-1、296-1、297、315-1、315-2、316、34
    1、343條條文；增訂第40-1、75-1條條文；刪除第56、81、
    94、97、267、322、327、331、340、345、350條條文 ；並
    自九十五年七月一日施行。被告行為後，其應適用之相關法
    律已有變更，茲就與本案適用有關之條文，比較說明如下：
  (一)法定刑中罰金刑部分：
    刑法第三十三條第五款業經修正公布，修正後刑法第三十三
    條第五款規定「罰金：新臺幣一千元以上，以百元計算之」
    ，與修正前刑法第三十三條第五款規定「罰金：（銀元）一
    元以上」不同。比較新舊法結果，以修正前即行為時法較有
    利於被告，故依刑法第二條第一項前段規定。本案被告所犯
    之罪，其法定刑罰金部分，自應適用行為時之法律即修正前
    刑法第三十三條第五款規定決定其罰金部分之法定刑。
  (二)法定刑中罰金刑提高標準之新舊法適用：
    被告行為後，刑法施行法第一條之一於九十五年六月十四日
    經以華總一義字第09500085181 號令修正公布增訂。修正增
    訂之刑法施行法第一條之一規定「中華民國九十四年一月七
    日刑法修正施行後（按指九十五年七月一日），刑法分則編
    所定罰金之貨幣單位為新台幣。九十四年一月七日刑法修正
    時，刑法分則編未修正之條文定有罰金刑者，自九十四年一
    月七日刑法修正施行後，就其所定數額提高為三十倍。但七
    十二年六月二十六日到九十四年一月七日新增或修正之條文
    ，就其所定數額提高為三倍」。而本件被告所犯之罪，其法
    定刑有罰金刑，且為刑法分則編未修正之條文而定有罰金刑
    者；於刑法施行法第一條之一修正增訂前，其貨幣單位為銀
    元，罰金刑之提高標準應適用罰金罰鍰提高標準條例第一條
    之規定「依法律應處罰金、罰鍰者，就其原定數額得提高為
    二倍至十倍。」而再依現行法規所定貨幣單位折算新臺幣條
    例第二條規定「現行法規所定金額之貨幣單位為圓、銀元或
    元者，以新臺幣元之三倍折算之。」如換算為新台幣，則被
    告所犯之罪其法定刑罰金刑部分，與適用刑法施行法第一條
    之一規定提高30倍之結果相同。比較新舊法適用之結果，其
    關於法定刑為罰金部分之提高標準，新舊法均無不利之情形
    ，故依刑法第二條第一項前段規定，本案被告所犯之罪，其
    法定刑罰金提高標準部分，自應適用行為時之法律即罰金罰
    鍰提高標準條例第一條及現行法規所定貨幣單位折算新臺幣
    條例第二條之規定。
  (三)自首部分：
    修正前刑法第六十二條規定「對於未發覺之罪自首而受裁判
    者，減輕其刑。但有特別規定者，依其規定」，修正後刑法
    第六十二條則規定「對於未發覺之罪自首而受裁判者，得減
    輕其刑。但有特別規定者，依其規定」，此項變動影響行為
    人之刑罰法律效果，自屬刑法第二條第一項之「法律變更」
    。本件被告自首之時間為新修正刑法生效前，自應為新舊法
    比較，經比較新舊法結果，因修正前舊法規定為「必減」其
    刑，較有利於行為人，即新法之規定對於被告並無較為有利
    之情形，是依修正後刑法第二條第一項前段之規定，應適用
    被告行為時之法律，即應適用修正前刑法第六十二條之規定
    ，減輕被告之刑。
  (四)易科罰金部分：
    刑法第四十一條亦經修正，修正後之該條第一項規定為：「
    犯最重本刑為五年以下有期徒刑以下之刑之罪，而受六個月
    以下有期徒刑或拘役之宣告者，得以新臺幣一千元、二千元
    或三千元折算一日，易科罰金。但確因不執行所宣告之刑，
    難收矯正之效，或難以維持法秩序者，不在此限」。修正前
    之該條第一項規定則為：「犯最重本刑為五年以下有期徒刑
    以下之刑之罪，而受六個月以下有期徒刑或拘役之宣告，因
    身體、教育、職業、家庭之關係或其他正當事由，執行顯有
    困難者，得以一元以上三元以下折算一日，易科罰金。但確
    因不執行所宣告之刑，難收矯正之效，或難以維持法秩序者
    ，不在此限」。且被告行為後，罰金罰鍰提高標準條例第二
    條業已刪除，而刑法第四十一條第一項前段關於易科罰金之
    折算標準已由舊法之銀元一百元、二百元、三百元修正為新
    台幣一千元、二千元、三千元，因屬科刑規範事項之變更，
    其折算標準為裁判時所應諭知，自有就新舊法規定比較之必
    要。本件之折算標準，經比較新舊法結果，以被告行為時之
    舊法較為有利於被告，是依刑法第二條第一項前段之規定，
    應適用被告行為時之舊法即依修正前刑法第四十一條第一項
    前段、修正前罰金罰鍰提高標準條例第二條之規定，諭知以
    銀元三百元即新台幣九百元折算一日為易科罰金之折算標準
    。
三、核被告丁○○所為，係犯刑法第二百八十四條第一項後段之
    過失傷害人致重傷罪。本件起訴法條為同法第二百八十四條
    第一項前段之過失傷害罪，業據公訴人於原審審理時更正為
    刑法第二百八十四條第一項後段之過失傷害人致重傷罪，併
    此敘明。又被告肇事後，於員警未發覺何人為肇事者時，向
    員警承認為肇事人，並主動接受裁判一節，除據被告當庭供
    明在卷外，並有彰化縣警察局道路交通事故肇事人自首情形
    紀錄表一紙在卷可憑，被告所為合乎自首規定，應依照修正
    前刑法第六十二條前段規定減輕其刑。原審認被告犯罪事證
    明確，予以論罪科刑，固非無見。惟查：1.本件車禍發生之
    車道為「一般車道」（未劃分快慢車道），而非「快車道」
    ，有道路交通事故調查報告表（一）之記載可稽；原判決認
    該處為快車道，並認被告違反道路交通安全規則第111條第1
    項第1 款所稱在快車道不得臨時停車之規定，即有所誤；2.
    原判決又認被告有違反道路交通安全規則第112條第1項第13
    款：「汽車停車時，應依下列規定：十三停於路邊之車廂˙˙
    ˙在夜間無燈光設備或照明不清之道路，均應顯示停車燈光
    或反光標識」之規定；然該條款係有關汽車「停車」之規定
    ，而本件被告係「臨時停車」（臨時停車之規定在同規則第
    111 條），是原判決此部分所認亦有未洽；3.本件車禍發生
    前，被告雖有上述違規停車之情，然彼時其車輛尚非處於「
    斜停」之狀態，而是車禍發生後，被告之車輛始呈現斜停之
    狀態，原判決認被告將車斜停在彰化縣員林鎮○○路378 號
    前，亦有誤會。被告上訴意旨認原審量刑過重，指摘原判決
    不當，參之前揭原判決認定未當各點，本院認被告上訴為有
    理由，自應由本院將原判決撤銷改判。爰審酌被告之平日素
    行尚屬良好、因其過失肇事導致被害人因本件車禍事故受有
    重傷害之無可彌補後果、被告於肇事後自首、坦承過失犯行
    ，被害人對本件事故之發生亦有過失，雙方過失之程度，被
    告於本院審理時曾當庭提出新台幣一百萬元，表示要與告訴
    人和解，然為告訴代理人所不接受，雙方因此未達成和解等
    一切情狀，量處如主文第二項所示之刑，並諭知易科罰金之
    折算標準。
據上論結，應依刑事訴訟法第三百六十九條第一項前段、第三百
六十四條、第二百九十九條第一項前段，刑法第二條第一項前段
、第二百八十四條第一項後段、（修正前）第六十二條前段、（
修正前）第四十一條第一項前段，罰金罰鍰提高標準條例第一條
前段、（修正前）第二條，判決如主文。
本案經檢察官甲○○到庭執行職務。
中　　華　　民　　國　　96　　年　　6 　　月　　28　　日
            刑事第四庭    審判長法　官  洪  耀  宗
                                法　官  劉  登  俊
                                法　官  江  德  千
上列正本證明與原本無異。
不得上訴。
                                書記官  吳  麗  琴
中　　華　　民　　國　　96　　年　　6 　　月　　28　　日
【附錄論罪科刑法條】
刑法第二百八十四條第一項：
因過失傷害人者，處六月以下有期徒刑、拘役或五百元以下罰金
，致重傷者，處一年以下有期徒刑、拘役或五百元以下罰金。
